臺灣嘉義地方法院刑事判決　　　　　　　　　　　　　　九十年度訴字第六三五號
　　公　訴　人　臺灣嘉義地方法院檢察署檢察官
　　被　　　告　丁○○
右列被告因違反廢棄物清理法案件，經檢察官提起公訴（九十年度偵字第六五０五號
），本院判決如左：
    主  文
丁○○未依廢棄物清理法第四十一條規定領有廢棄物清除許可文件，從事廢棄物清除
，處有期徒刑壹年，緩刑貳年。
    事  實
一、丁○○前未曾受有期徒刑以上刑之宣告，平日以駕駛三輪車為業，未依廢棄物清
    理法第四十一條（即民國九十年十月二十四日修正公布前之該法第二十條）規定
    領有廢棄物清除、處理許可文件，並明知未領有上開文件者，不得從事廢棄物清
    除、處理，竟於九十年十月六日受其蔡姓友人之委託，以新臺幣（下同）三千元
    之代價，清運其蔡姓友人拆除房屋所產生之磚塊、水泥塊與廢木材等一般廢棄物
    ，欲運輸至嘉義縣水上鄉某魚池傾倒，而清除廢棄物，嗣其駕駛三輪車至嘉義縣
    中埔鄉○○村○○○鄰○○○道路旁時，遇對向有一大卡車經過，為方便會車，
    丁○○因而將三輪車倒至路旁乙○○○所有之空地（嘉義縣中埔鄉○○○○○段
    第00000000地號）以方便會車，後因車輪陷入路旁軟泥中，無法開出，
    丁○○遂將車上所在之上開磚塊等廢棄物卸下，但仍未能脫困，丁○○遂至嘉義
    市找友人丙○駕駛三輪車前去拖起，拖起後尚未離去時，適嘉義縣警察局中埔分
    局頂六派出所警員甲○○等人巡邏經過該處，因而查知上情。
二、案經嘉義縣警察局中埔分局報請臺灣嘉義地方法院檢察署檢察官偵查起訴。
    理  由
一、訊據被告丁○○固坦承其並未向主管機關申請領有廢棄物清除許可證，即受蔡姓
    友人之託，駕駛三輪車，以三千元之代價，清運上開廢棄物，欲運至嘉義縣水上
    鄉某魚池傾倒，作為填地之用之事實，惟矢口否認有何違反廢棄物清理法之犯行
    ，並辯稱：其並未將上開廢棄物傾倒於上開空地上，其係因為方便會車，所以將
    上開廢棄物暫時卸至該空地上，以利將三輪車開出，其找友人丙○幫忙拖起，事
    後並有將該些廢棄物清理完畢等語。經查：
  （一）被告係為會車，將所駕駛之三輪車駛入上開空地，後因陷入軟泥無法駛出，
        因而將所在之上開廢棄物暫倒在上開空地上，之後，並找證人即其友人丙○
        駕駛三輪車前來拖車始脫困，並將暫倒之廢棄物大部分清理完畢，正欲離去
        時，為警查獲之情，業據證人丙○證述屬實，且證人即查獲之員警甲○○亦
        到庭證稱：被告之三輪車上確實載有廢棄物，其情形如警卷第六頁照片所示
        等語，而依警卷第六頁照片所示，被告在為警查獲時，其三輪車上確實已載
        有數量不少之磚塊、水泥塊等建築廢棄物，足見被告前開所辯應足採信，被
        告並未將上開廢棄物傾倒於上開空地，公訴人對此應有誤會。
  （二）惟按廢棄物清理法第四十一條前段（修正前為第二十條前段）規定：「從事
        廢棄物清除、處理業務者，應向直轄市、縣（市）主管機關或中央主管機關
        委託之機關申請核發公、民營廢棄物清除、處理機構許可文件後，始得受理
        清除、處理廢棄物業務」。該條所稱之公、民營廢棄物清除、處理機構，係
        指擬經營廢棄物清除、處理業務者。其規範對象係對任何有意願經營廢物清
        除、處理業務之機構及人民，並非指已經申請取得各項許可證之公、民營廢
        棄物清除、處理機構而言。因此，廢棄物清理法第四十六條第一項第四款（
        修正前第二十二條第二項第四款）之規定，應包含取得許可證之廢棄物清除
        、處理機構及個人非法經營廢棄物貯存、清除、處理業務者（行政院環境保
        護署於八十九年八月三日（八九）環署廢字第○○四一六一七號函意旨參照
        ）。再按廢棄物清理法第四十六條第一項第四款前段規定處罰擅自貯存、清
        除、處理廢棄物之行為，所指依同法第四十一條前段規定領有許可文件，為
        阻卻違法之事由，非謂該款僅處罰公民營業者，否則一般人擅自清除廢棄物
        ，無法處罰，當違本法為改善環境衛生、維護國民健康之旨（最高法院八十
        九年度台上字第四八一四號判決可資參照），是苟任何自然人或法人未向主
        管機關申請核發許可文件，即擅自從事廢棄物之清除或處理等行為，自應依
        同法第四十六條第一項第四款規定處罰。另按所謂廢棄物之清除，依據行政
        院環保署一般廢棄物貯存清除處理方法及設施標準第二條第七款之定義，所
        謂清除，指一般廢棄物之收集、運輸行為，因此，綜合上述說明，如任何自
        然人或法人未向主管機關申請核發許可文件，即運輸一般廢棄物，雖未傾倒
        ，仍應依廢棄物清理法第四十六條第一項第四款前段之規定加以處罰。查本
        件被告對其未向主管機關申請清運一般廢棄物許可，即受蔡姓友人之託，以
        三千元之代價清運上開一般建築廢棄物之事實，供承不諱，並有被害人乙○
        ○○警訊中之指訴、照片五張、九十年一期作農戶種稻及輪作、休耕申請書
        影本一份附於警卷可稽（見警卷第二頁、第六至八頁、第三頁），是被告既
        未依廢棄物清理法第四十一條規定領有廢棄物清除、處理許可文件，而從事
        廢棄物之運輸，依前開說明，縱其未將上開廢棄物傾倒於被害人乙○○○所
        有之上開土地，仍無解於其違反廢棄物清理法第四十六條第一項第四款前段
        之罪責。
  （三）綜上所述，本件事證明確，被告犯行，洵堪認定。
二、查被告丁○○行為後，廢棄物清理法已於九十年十月二十四日修正公布，並自同
    年月二十六日生效，其中第二十二條第二項第四款之條次已改為第四十六條第一
    項第四款，法定刑由一年以上五年以下有期徒刑，得併科一百萬元以下罰金，修
    正為一年以上五年以下有期徒刑，得併科新臺幣三百萬元以下罰金，新舊法比較
    結果，新法並無不利，依刑法第二條第一項前段規定，應適用新法處斷。核被告
    所為，係犯修正後廢棄物清理法第四十六條第一項第四款前段未依同法第四十一
    條規定領有廢棄物處理文件，從事廢棄物清除罪。爰審酌被告犯罪之動機、目的
    、手段、品行、其智識程度不高、所運輸之建築廢棄物對環境所生之危害及犯罪
    後之態度尚稱良好等一切情狀，量處如主文所示之刑，以資儆懲。又查被告前未
    曾受有期徒刑以上刑之宣告，有臺灣嘉義地方法院檢察署刑案資料查註紀錄表、
    臺灣高等法院被告全國前案紀錄表各一份在卷可參，被告事後對於犯罪情節，交
    代明確，深表悔悟，此次因一時失慮，初罹刑典，經此之偵查審判，當知所警惕
    ，信無再犯之虞，本院認為其所宣告之刑，以暫不執行為適當，並予宣告緩刑二
    年，以啟自新。
據上論斷，應依刑事訴訟法第二百九十九條第一項前段，廢棄物清理法第四十六條第
一項第四款前段，刑法第二條第一項前段、第十一條前段、第七十四條第一款，判決
如主文。
本案經檢察官陳美君到庭執行職務。
中      華      民      國    九十一    年      八      月    二十二    日
                              臺灣嘉義地方法院刑事第一庭
                        法  官  林  坤  志
右正本證明與原本無異。
如不服本判決，應於判決送達後十日內向本院提出上訴狀( 應附繕本 )。
中     華      民      國    九十一    年      八        月   二十二   日
                                  書記官  李  子  英
附錄本案論罪科刑法條全文：
廢棄物清理法第四十六條第一項
有下列情形之一者，處一年以上五年以下有期徒刑，得併科新臺幣三百萬元以下罰金
：
一  任意棄置有害事業廢棄物。
二  事業負責人或相關人員未依本法規定之方式貯存、清除、處理或再利用廢棄物，
    致污染環境。
三  未經主管機關許可，提供土地回填、堆置廢棄物。
四  未依第四十一條第一項規定領有廢棄物清除、處理許可文件，從事廢棄物貯存、
    清除、處理，或未依廢棄物清除、處理許可文件內容貯存、清除、處理廢棄物。
五  執行機關之人員委託未取得許可文件之業者，清除、處理一般廢棄物者；或明知
    受託人非法清除、處理而仍委託。
六  公民營廢棄物處理機構負責人或相關人員、或執行機關之人員未處理廢棄物，開
    具虛偽證明。
